臺灣高等法院高雄分院刑事判決　　　　　九十二年度上更(一)字第三二一號
　　上　訴　人
　　即　被　告　甲○○
　　義務辯護人　周村來律師
右上訴人因違反毒品危害防制條例案件，不服臺灣屏東地方法院九十一年度訴字第五
五五號中華民國九十二年五月十五日第一審判決（起訴案號：臺灣屏東地方法院檢察
署九十年度偵字第六五０七號），提起上訴，經判決後，由最高法院發回更審，本院
判決如左：
      主      文
上訴駁回。
      事      實
一、甲○○曾於民國八十一年間分別因偽造文書、煙毒案件，經法院分別判處有期徒
    刑一年、三年三月確定，合併定執行刑四年二月；八十二年間復因煙毒案件，經
    本院判處有期徒刑十四年，褫奪公權十年確定，於八十二年八月十二日入監執行
    偽造文書、第一次煙毒案件刑期，八十五年三月五日接續執行第二次煙毒案件刑
    期，於八十九年一月二十日因縮短刑期假釋出監，後經撤銷假釋，於九十一年四
    月十二日入監執行殘刑中（未構成累犯）。其於假釋期間仍不知悔改，明知海洛
    因屬毒品危害防制條例第二條第二項第一款所列管之第一級毒品，非經主管機關
    許可，不得擅自販賣，竟意圖營利，基於販賣第一級毒品海洛因之犯意，以其所
    有之0000000000號行動電話機具為聯絡工具，於九十年九月間某日，
    在屏東市○○路某超商前，以新台幣（下同）五百元之價格，販賣海洛因一包（
    量少許）予陳嬿羽。嗣甲○○於九十年十月十三日因車禍受傷住在屏東縣屏東市
    寶健醫院第一一○五號病房治療，警方接獲線報得知上述病房內有人施用毒品，
    乃於同月十四日十時許到場查緝，當場在甲○○身上查獲海洛因一包（淨重○點
    四公克，包裝重○點二三公克，此部分持有海洛因犯行，因被告對於其轉讓第一
    級毒品部分已撤回上訴而告確定）、及其供施用毒品所用之注射針筒及吸管各一
    支（施用毒品部分另移送觀察、勒戒）。警方在上述病房內查緝甲○○後不久，
    蔡幸容及鄭有明二人先後到場欲探望甲○○，警方發覺該二人行跡有異，當場在
    蔡幸容身上查獲海洛因一包，在鄭有明身上查獲毆俊宏先前轉讓之海洛因一包（
    淨重○點一公克，包裝重○點二公克）。警方遂將甲○○、蔡幸容、鄭有明三人
    帶回警局偵訊，適陳嬿羽於同日十時二十三分許，以0000000000號行
    動電話撥打甲○○所有之0000000000號行動電話，欲再向甲○○購買
    一千元海洛因，警員林文政接聽後佯稱是甲○○，並允諾出售海洛因予陳嬿羽，
    乃與陳嬿羽約在屏東市○○路與永福路口會面交易，陳嬿羽不知有異，於同日十
    一時五十分許，依約前往上述路口欲交易時，為警當場逮捕，嗣依陳嬿羽之供述
    ，查悉甲○○上述販賣第一級毒品海洛因之犯行。
三、案經屏東縣警察局屏東分局報請臺灣屏東地方法院檢察署檢察官偵查起訴。
    理  由
一、訊據上訴人即被告甲○○矢口否認有何右揭販賣第一級毒品海洛因之犯行，辯稱
    ：伊並未販責毒品予陳嬿羽，伊於九十年十月十三日即為警查獲前一日，曾與陳
    嬿羽發生性關係，不可能向陳嬿羽收取五百元之貨款云云。經查：
（一）被告於九十年九月間某日，在屏東縣屏東市○○路某超商前販賣第一級毒品海
      洛因五百元予陳嬿羽一次之事實，業據證人陳嬿羽於警訊及偵查中證述：於九
      十年九月間在屏東縣屏東市○○路超商前，以五百元代價向甲○○購買海洛因
      一次等語明確（警卷第五頁、偵查卷第二六頁），並經陳嬿羽於警訊指認被告
      本人無訛，而被告與陳嬿羽並無仇恨且查獲前一日二人曾發生性關係，業據被
      告供承在卷（原審卷第一三０頁），衡情二人關係親密，陳嬿羽應無誣諂被告
      之理，是證人陳嬿羽前揭所述，應屬可信。
（二）再參以陳嬿羽復於九十年十月十四日十時二十三分起，以其持用之00000
      00000號行動電話撥打被告所有之0000000000號行動電話多次
      ，警員林文政接聽電話後發現陳嬿羽打電話欲向被告購買海洛因，林文政乃虛
      以應對，並與陳嬿羽約在屏東縣屏東市○○路與永福路口交易，於陳嬿羽到場
      後將之逮捕等情，業據證人即本件查獲之警員林文政於原審審理時證稱：陳嬿
      羽在電話中說是要向被告買海洛因等語（原審卷第四一頁），及證人林坤泰於
      偵查中證稱：甲○○的手機響，我們的偵查員就接過來聽，跟對方約好在寶健
      醫院樓下買賣海洛因，對方是女的，後來我們下樓看並未發現對方，以為她已
      經走了，過了一會兒甲○○手機又響，偵查員跟她約在中山路、永福路口，後
      來我們在中山路、永福路口查獲陳嬿羽，問陳嬿羽是否欲向被告購買海洛因，
      陳嬿羽說剛才的電話是伊打的等語（偵卷第五八頁至第五九頁），核與證人陳
      嬿羽於警訊及偵查中證稱：伊在被查獲前半小時，以手機與被告（按林文政佯
      稱為被告）連絡要買一千元海洛因，被告叫伊在寶健醫院前會面，伊去了以後
      沒有看到被告，警察來問我是否要向甲○○購買海洛因等語相符（警卷第五頁
      、偵查卷第二六頁至第二七頁），並有陳嬿羽持用之0000000000號
      行動電話雙向通聯紀錄在卷可證（偵卷第六九頁），證人陳嬿羽於上述時地撥
      打被告所有之上述門號行動電話，係欲向被告購買海洛因之事實，應可認定。
      依此一情況證據，益見證人陳嬿羽於警、偵訊時證述曾於九十年九月間向被告
      購買海洛因信而有徵。
（三）被告雖辯稱未販賣毒品給陳嬿羽，係與陳嬿羽合資購買云云，證人陳嬿羽於原
      審審理時亦翻異前供，附和其詞，改稱查獲當天是以電話聯絡，欲與被告合資
      購買毒品施用云云。惟查：被告為警查獲後，於警訊時先稱：伊並未販賣海洛
      因給陳嬿羽，伊曾給過陳嬿羽二次至三次海洛因解癮，而且陳嬿羽在昨天（即
      九十年十月十三日）早上向伊要過一次毒品解癮云云（警卷第三頁）、於偵查
      中則改稱：伊並未販賣或免費提供海洛因給陳嬿羽施用，亦未與陳嬿羽一起買
      過海洛因，但陳嬿羽會拿海洛因回來跟我一起施用云云（偵卷第五九頁），於
      原審審理時復改稱：伊與陳嬿羽合資購買海洛因共同施用云云（原審卷第六二
      頁），嗣於本院審理時再改稱：伊曾拿海洛因給陳嬿羽施用，但未向陳嬿羽拿
      錢云云（本院九十二年七月十七日審判筆錄），被告就是否曾提供海洛因給陳
      嬿羽施用，及是否曾與陳嬿羽合資購買海洛因等節，前後供述不一，顯見被告
      所辯應係卸責之詞並不足採。又被告於原審供稱：陳嬿羽在被抓到前一天，伊
      與陳嬿羽各出資五百元，然後在伊家裡一起施用，與陳嬿羽合資購買海洛很多
      次，有二次以上云云（原審卷第六二頁、第一三一頁）；證人陳嬿羽則於原審
      先稱：伊拿錢給被告，由被告找藥頭，被告再用電話聯絡將海洛因拿給伊，在
      九十年九月份有拿一次，總共有三次，第三次就被警查獲云云（原審卷第二二
      頁）；嗣改稱伊於九十年十月十四日打電話給被告，是要跟被告說伊並無工作
      ，可否以五百元或一千元與被告合資購買毒品云云（原審卷第四十頁）：復改
      稱：查獲當天是打電話要向被告拿代買的海洛因，我那時是買一千元，查獲前
      一天並沒有去找被告，僅與被告合資購買一次毒品云云（原審卷第六三頁），
      則被告與陳嬿羽就所稱合資購買之次數、九十年十月十三日合資購買之各自出
      資額、查獲前一天有無一起施用海洛因，及陳嬿羽於案發當日撥打電話給被告
      ，究係已與被告談妥合資購買海洛因後，與被告聯絡拿取合資購買之海洛因，
      或僅係向被告洽詢合資購買毒品乙節，前後供述均不相同。衡以被告及陳嬿羽
      均於九十年十月十四日遭警查獲，距被告及陳嬿羽所稱合資購買尚短，及購買
      毒品次數不多，倘被告確曾與陳嬿羽合資購賣毒品，被告及陳嬿羽對於合資購
      買毒品之細節，記憶應甚清晰，斷無差距至此之理，足見被告及證人陳嬿羽前
      揭所述，係屬臨訟卸責或迴護之詞，不足採信。再合資與販賣認知上明顯不同
      ，證人陳嬿羽既於警訊及偵查中先稱向被告購買海洛因，於原審時則改稱與被
      告合資購買海洛因，益見其等明瞭上述行為之差異，證人陳嬿羽亦無誤認販賣
      為合資購買之可能。
（四）被告為警查獲時扣得之白色粉末一包（淨重○點四公克，包裝重○點二三公克
      ），確為第一級毒品海洛因，有法務部調查局編號000000000號鑑定
      通知書在卷可證。又邇來政府查緝毒品非法施用、轉讓或販賣執法甚嚴，不論
      係第一級或第二級毒品，均有量微價高之趨勢，販賣者率有暴利可圖；又販賣
      毒品者，非可公然為之，亦無公定之價格，不論任何包裝，均可任意分裝增減
      分量，而每次買賣之價量，亦可能隨時依雙方間之關係深淺、資力、需求量及
      對行情之認知、來源是否充裕、查緝是否嚴緊，購買者被查獲時供述購買對象
      之可能性風險之評估等，因而異其標準，並機動調整，非可一概而論，販賣之
      利得除經坦承犯行或價量俱臻明確外，委難察得實情，販賣之人從價差或量差
      中牟利方式雖異，其意圖營利之非法販賣行為則一。準此，被告既否認有何非
      法販賣海洛因之事實，本院自無從查得其販入海洛因數量、真正價格及其轉賣
      之具體利潤，惟被告交付海洛因毒品予陳嬿羽並收取五百元對價，應確有營利
      之意圖甚明。是被告販賣海洛因毒品予陳嬿羽一次，並收取五百元對價，其販
      賣所得為五百元，亦堪認定。至被告雖辯稱：伊於九十年十月十三日即為警查
      獲前一日，曾與陳嬿羽發生性關係，不可能向陳嬿羽收取五百元之貨款云云。
      查被告曾於九十年十月十三日與陳嬿羽發生性關係一次，業據陳嬿羽證述明確
      （原審卷第一三０頁），固可採信。惟陳嬿羽係於九十年九月間向被告購買海
      洛因，嗣於九十年十月十三日始與被告發生性關係，被告與陳嬿羽發生性關係
      既在九十年九月買賣毒品之後，則被告辯稱伊曾與陳嬿羽發生性關係，不可能
      向陳嬿羽收取五百元貨款，顯屬無據。
（五）最高法院發回意旨指稱：原判決以證人陳嬿羽於九十年十月十四日十時二十三
      分許，以其持用之行動電話撥打上訴人之行動電話予上訴人時，警員林文政接
      聽電話後，發現陳嬿羽欲向上訴人購買海洛因，林文政乃佯稱是上訴人，並與
      陳嬿羽約在某路口交易，於陳嬿羽到場後將之逮捕之事實，用以佐證陳嬿羽於
      警訊及偵查中所述其曾於九十年九月間向上訴人購買海洛因等情，為可採信之
      理由。然查警員林文政取走上訴人之行動電話接聽陳嬿羽撥打之上開電話，有
      無經上訴人之同意或依法定程序合法接聽﹖如未經上訴人之同意，且未依法定
      程序接聽，則其取得上開證據之程序難謂適法，其有無證據能力，依刑事訴訟
      法第一百五十八條之四之規定，應審酌人權保障及公共利益之均衡維護。究竟
      實情為何﹖該證據是否有證據能力﹖原審未調查、說明，顯有可議。經查本院
      於調查中就取走被告之行動電話接聽陳嬿羽撥打之上開電話，有無經被告之同
      意乙節，訊問證人林文政則證述：「當時因為被告涉嫌販毒，他的行動電話算
      是犯罪工具，我們扣押中，而當時來了好幾通電話都是要找他，我們接聽時，
      被告也沒有表示意見，如果有要購買毒品，我們就會請被告配合我們到現場去
      認人，是何人要買的。」、「我們接聽被告電話時，他並沒有表示任何意見，
      而偵查本案時，是由我們小隊長來指揮處理，被告在醫院時，我們就已經接獲
      線報說他有在販賣毒品，所以我們才認為該支電話是販賣毒品的工具」等語（
      見九十二年十二月十七日訊問筆錄）。本院質之被告則供稱：「是林文政接聽
      電話的，當時我被查獲，正在刑事組製作筆錄，當時陳嬿羽有打電話給我，我
      沒有接聽，是林文政接的，我的行動電話在寶健醫院就被他拿走了等語（同本
      院同上筆錄）。由上觀之，被告因涉嫌販毒被警查獲，依法逮捕，附帶搜索扣
      押被告所有之行動電話，則被告當時已為警所查扣之行動電話，既已在警方之
      保管持有中，則他人撥打被告行動電話有相當理由可信其與販賣毒品有關係而
      由警方接聽之，應可認為係在蒐集被告犯罪證據目的範圍內之必要處分行為。
      又按刑事訴訟，係以確定國家具體之刑罰權為目的，為保全證據並確保刑罰之
      執行，於訴訟程序之進行，固有許實施強制處分之必要，惟強制處分之搜索、
      扣押，足以侵害個人之隱私權及財產權，若為達訴追之目的而漫無限制，許其
      不擇手段為之，於人權之保障，自有未周，故基於維持正當法律程序、司法純
      潔性及抑止違法偵查之原則，實施刑事訴訟程序之公務員不得任意違背法定程
      序實施搜索、扣押；至於違法搜索扣押所取得之證據，若不分情節，一概以程
      序違法為由，否定其證據能力，從究明事實真相之角度而言，難謂適當，且若
      僅因程序上之瑕疵，致使許多與事實相符之證據，無例外地被排除而不用，例
      如案情重大，然違背法定程序之情節輕微，若遽捨棄該證據不用，被告可能逍
      遙法外，此與國民感情相悖，難為社會接受，自有害於審判之公平正義，因此
      ，對於違法搜索所取得之證據，為兼顧程序正義及發現實體真實，應由法院於
      個案審理中，就個人基本人權之保障及社會安全之維護，依比例原則及法益權
      衡原則，予以客觀之判斷，亦即應就(一)違背法定程序之程度。(二)違背法定程度
      時之主觀意圖（即實施搜索扣押之公務員是否明知違法並故意之）。(三)違背法
      定程序之狀況（即程序之違反是否有緊急或不得已之情形）。(四)侵害犯罪嫌疑
      人或被告權益之種類及輕重。(五)犯罪所生之危險或實害。(六)禁止使用證據對於
      預防將來違法取得證之效果。(七)偵審人員如依法定程序，有無發現該證據之必
      然性。(八)證據取得之違法對被告訴訟上防禦不利益之程度等情狀予以審酌，以
      決定應否賦予證據能力（最高法院九十二年度台上字第二五七四號判決意旨參
      照）。查本件警員林文政接聽被告之行動電話縱認未經被告同意，及未依法定
      程序接聽，然本件被告所涉犯是販賣第一級毒品罪，對於社會安全危害甚鉅。
      而販毒者皆以電話為連續販毒之犯罪工具，而警方查扣販毒者之犯罪工具，目
      的在蒐集被告之犯罪證據。若認警員林文政在接聽被告之行動電話，事先必須
      徵求被告之同意，倘被告不同意其接聽，將使被告逍遙法外，且任何販毒案件
      將難以破獲，此不僅與國民感情相悖，難為社會接受，且有害於審判之公平正
      義。基於公共利益之維護，本件警員林文政接聽被告被扣押之行動電話，所作
      之證詞，應認有證據能力，自得採為認定被告犯罪之證據，併此明。
（六）綜上所述，被告所辯上情，無非卸責之詞，不足採信，本件事證明確，被告之
      犯行，堪以認定。
二、查海洛因屬第一級毒品，毒品危害防制條例第二條第二項第一款定有明文，核被
    告所為係犯毒品危害防制條例第四條第一項之販賣第一級毒品罪。被告販賣前持
    有毒品之低度行為，應為其後販賣毒品之高度行為所吸收，不另論罪。另被告於
    九十年十月十四日，被警在其身上查獲海洛因一包，涉犯持有毒品罪部分，已為
    被告轉讓第一級毒品所吸收，不再論其持有罪，併此明。再販賣第一級毒品刑
    度為死刑或無期徒刑，刑責至重，其立法意旨在於防制毒品危害，維護國民身心
    健康，但被告經警查獲之海洛因僅一小包（淨重○點四公克，包裝重○點二三公
    克），數量不多，販賣所得亦僅五百元，被告犯罪情節尚輕，與大量販售毒品者
    有別，衡其情節，縱處以法定最低度刑，猶嫌過重，其情顯堪憫恕，爰依刑法第
    五十九條規定減輕其刑。
三、原審因而適用毒品危害防制條例第四條第一項、第十九條第一項、刑法第十一條
    、第五十九條（原判決漏載）、第三十七條第二項，並審酌被告犯罪之動機與目
    的，販賣毒品一次，價格五百元，獲利不多、販賣毒品殘害他人健康及其否認犯
    行之犯後態度等一切情狀，量處被告有期徒刑八年，並依其販賣第一級毒品犯罪
    性質，認有褫奪公權之必要，併予宣告褫奪公權五年，另明扣案之第一級毒品
    海洛因一包（合計淨重○點四公克，包裝重○點三三公克），包裝部分因無法與
    毒品剝離，應視同毒品，均應依毒品危害防制條例第十八條第一項前段之規定沒
    收銷燬之。又上開0000000000號行動電話，係被告所有之物，已經其
    供明在卷。被告上開行動電話係供其連絡販毒所用，該行動電話機具一只，雖未
    經扣案，然無法證明其已不存在，仍應將其及被告販毒所得五百元，均依同條例
    第十九條第一項之規定宣告沒收，如全部或一部不能沒收時，行動電話部分追徵
    其價額或以其財產抵償之；五百元部分以其財產抵償之。另扣案被告所有之注射
    針筒及吸管各一支，均與本案無關，由被告施用毒品案件中另行處理。經核原審
    此部分判決認事用法並無不合，量刑亦屬適度。被告上訴意旨，仍執前詞，否認
    犯罪，指摘原審此部分判決不當，為無理由，應予駁回。
四、被告轉讓第一級毒品海洛因部分，業據被告撤回上訴而確定，附此明。
據上論斷，應依刑事訴訟法第三百六十八條，判決如主文。
本案經檢察官林應華到庭執行職務。
中    華    民    國     九十三     年       二       月    二十六      日
                              臺灣高等法院高雄分院刑事第三庭
                                  審判長法官  周賢銳
                                        法官  黃建榮
                                        法官  謝宏宗
右正本證明與原本無異。
如不服本判決應於收受本判決後十日內向本院提出上訴書狀，其未述上訴理由者，
並得於提起上訴後十日內向本院補提理由書狀（均須按他造當事人之人數附繕本)「
切勿逕送上級法院」。
                                      書記官  賴梅琴
中    華    民    國     九十三     年       三       月       二       日
附錄：本判決論罪科刑法條：
毒品危害防制條例第四條第一項
製造、運輸、販賣第一級毒品者，處死刑或無期徒刑；處無期徒刑者，得併科新臺幣
一千萬元以下罰金。
                                                                     Ａ
